【裁判字號】    95,交上訴,78
【裁判日期】    951123
【裁判案由】    公共危險
【裁判全文】
臺灣高等法院高雄分院刑事判決        95年度交上訴字第78號
上  訴  人
即  被  告  甲○○○
上列上訴人因被告公共危險案件，不服臺灣高雄地方法院95年度
交訴字第123 號中華民國95年7 月27日第一審判決（起訴案號：
臺灣高雄地方法院檢察署95年度偵字第7288號），提起上訴，本
院判決如下：
    主  文
上訴駁回。
甲○○○緩刑貳年。
    事  實
一、甲○○○於民國95年1 月22日18時35分許，駕駛車牌號碼VD
    -7201號自小客車，沿高雄縣鳥松鄉○○路由西向東行駛，
    行經大埤路與力行巷口時，應注意車前狀況，並隨時採取必
    要之安全措施，且依當時情形並非不能注意，詎竟疏未注意
    車前狀況，撞及適於該路同方向欲左轉力行巷而暫停於大埤
    路分隔島前端，乙○○騎乘之車牌號碼ZKG-719 號輕型機車
    車尾，乙○○因而人車倒地，並受有頭部外傷、腦震盪、額
    頭擦傷、雙腳挫傷、併皮下血腫及多處擦傷之傷害（甲○○
    ○所犯過失傷害罪部分，經檢察官另為不起訴處分）。詎甲
    ○○○於前述駕車肇事後，明知汽車駕駛人駕駛汽車肇事致
    人受傷，應即採取救護或其他必要之措施，並向警察機關報
    告，不得駛離逃逸等情事，竟於乙○○受撞擊人車倒地後，
    未下車查看乙○○之受傷情形，而基於肇事後逃逸之犯意，
    逕自駕車加速離去，經當場過路人蔡玉德目睹甲○○○逃逸
    之情狀，即駕車自後追趕，並即時記下前開自小客車車牌號
    碼並報警處理，始為警循線查悉上情。
二、案經高雄縣政府警察局仁武分局報請臺灣高雄地方法院檢察
    署檢察官偵查起訴。
    理  由
壹、關於證據能力之意見：
一、刑事訴訟法第159 條之2 規定，被告以外之人於檢察事務官
    、司法警察官或司法警察調查中所為之陳述，與審判中不符
    時，其先前之陳述具有較可信之特別情況，且為證明犯罪事
    實存否所必要者，得為證據。觀乎證人乙○○、蔡玉德於警
    詢中陳述之情核與在原審審理中所述內容大抵相符，依前開
    法條意旨，自應逕以證人等於原審法院審理中所為之證述為
    認定事實之依據，再無引用其警詢中所述之必要。從而證人
    乙○○、蔡玉德2 人於警詢中所述各節，乃審判外陳述之傳
    聞證據，依刑事訴訟法第159條第1項規定均不具證據能力。
二、證人乙○○、蔡玉德於偵查中之證詞，均係在檢察官前所為
    之陳述，且均經具結而以證人身分為證言，亦無顯有不可信
    之情形，是證人乙○○、蔡玉德於偵查中之證詞，依刑事訴
    訟法第159 條之1 第2 項規定，本院認均有證據能力。
貳、實體部分：
一、訊據上訴人即被告甲○○○坦承前揭駕車不慎撞擊乙○○騎
    乘之機車致其倒地成傷，而肇事後未下車採取救護或其他必
    要之措施，卻駕車逃逸等事實不諱，核與證人即被害人乙○
    ○於偵查中及原審本案審理時（見偵查卷第5-6 頁、本院卷
    第28-30 頁）指證之情節均相一致，是被告之自白經核與事
    實相符，自堪採為論罪之依據。此外，復有道路交通事故現
    場圖、道路交通事故調查報告表（一）（二）各1 件、長庚
    紀念醫院出具之診斷證明書1 紙、車禍現場照片7 幀等附卷
    可稽。本件事證明確，被告駕車肇事後逃逸之犯行已堪認定
    。
二、按「刑法第185 條之4 規定之駕駛動力交通工具肇事，致人
    死傷而逃逸罪，其立法理由為：『為維護交通安全，加強救
    護，減少被害人之死傷，促使駕駛人於肇事後，能對被害人
    即時救護』，係認駕駛人駕車肇事後，倘能將被害人即時救
    護，即可減輕或避免被害人之傷亡，此亦攸關社會大眾生命
    、身體之安全，其目的除維護交通安全外，並兼顧公共安全
    之保護；該條所規定之『肇事』，乃指因駕駛人之行為致被
    害人死傷之事故，至肇事之原因如何？是否出於故意或過失
    ？均非所問，又所謂『逃逸』，係指肇事後，未適當處理事
    故而離開現場之意」，有最高法院92年度臺上字第1793號判
    決可資參照。被告於肇事後，明知被害人已因車禍受傷，竟
    未採取救護或其他必要措施，即逕行駕駛上開自用小客車逃
    離現場，核其所為係犯刑法第185 條之4 肇事逃逸罪。
三、原審因依刑法第185 條之4 規定，並審酌被告駕車肇事致人
    受傷，竟未下車查看給予傷者必要之救助，或迅速報警處理
    ，反逃逸離去，陷被害人於求援無著及求償無門之危險，行
    為可訾，應予非難，然念及已與被害人達成和解，此有調解
    筆錄1 紙在卷可稽，對被害人所受傷害已有賠償行為，兼衡
    被告素行良好、犯罪動機等一切情狀，量處被告有期徒刑6
    月。復敘明刑法第41條業已修正，修正條文並於95年7 月1
    日施行，原刑法第41條第1 項前段規定：「犯最重本刑為五
    年以下有期徒刑以下之刑之罪，而受六個月以下有期徒刑或
    拘役之宣告，因身體、教育、職業、家庭之關係或其他正當
    事由，執行顯有困難者，得以一元以上三元以下折算一日，
    易科罰金。」，而被告行為時之易科罰金折算標準，依95年
    7 月1 日修正條文施行前罰金罰鍰提高標準條例第2 條前段
    之規定（該條業經總統於95年5 月17日公布刪除，並自95年
    7 月1 日失效），就其原定數額提高為100 倍折算1 日，則
    被告行為時之易科罰金折算標準，應以銀元100 元至300 元
    折算1 日，經折算為新臺幣後，係以新臺幣300 元至900 元
    折算為1 日；惟95年7 月1 日修正條文施行後之刑法第41條
    第1 項前段則規定：「犯最重本刑為五年以下有期徒刑以下
    之刑之罪，而受六個月以下有期徒刑或拘役之宣告者，得以
    新臺幣一千元、二千元或三千元折算一日，易科罰金。」，
    比較修正前後之易科罰金折算標準，以95年7 月1 日修正刑
    法施行前之規定，較有利於被告，則本件依95年7 月1 日修
    正施行之刑法第2 條第1 項前段之規定，自應適用95年7 月
    1 日修正施行前之刑法第41條第1 項前段規定，而諭知易科
    罰金之折算標準。本院認原審判決認事用法均無違誤，量刑
    亦妥當，被告上訴意旨請求減輕量刑，並無理由（原審已量
    處法定最低度刑），上訴無理由，應予駁回。
四、末查，被告未曾因故意犯罪，受有刑徒刑以上刑之宣告，有
    台灣高等法院被告全國前案紀錄表一份附卷可稽，此次係屬
    偶發，一時失慮而犯罪，情節尚輕，況被告犯後在本院審理
    中坦承犯行，且已於偵查中與告訴人乙○○達成和解，並已
    支付告訴人70,000元，有高雄縣大寮鄉調解委員會調解書在
    卷可憑；且告訴人亦在偵查中到庭表示刑事部分不予追究，
    請求撤回告訴之旨，足認被告經此論罪科刑之教訓，當知警
    惕，應無再犯之虞，本院認其所宣告之刑，以暫不執行為適
    當，爰併依修正後之刑法第74條第1 項第1 款規定宣告緩刑
    2 年（參照最高法院95年第8 次刑事庭會議決議，犯罪在新
    法施行前，新法施行後，緩刑之宣告應適用新法第74條之規
    定）。
據上論斷，應依刑事訴訟法第368 條，刑法第74條第1 項第1 款
，判決如主文。
本案經檢察官張其主到庭執行職務。
中    華    民    國    95    年    11    月    23    日
                  刑事第一庭    審判長法  官  郭雅美
                                      法  官  張意聰
                                      法  官  莊崑山
以上正本證明與原本無異。
如不服本判決應於收受本判決後10日內向本院提出上訴書狀，其
未敘述上訴理由者，並得於提起上訴後10日內向本院補提理由書
狀（均須按他造當事人之人數附繕本）「切勿逕送上級法院」。
中    華    民    國    95    年    11    月    23    日
                                      書記官  邱麗莉
附錄本件判決論罪科刑法條：
中華民國刑法第185條之4
（肇事遺棄罪）
駕駛動力交通工具肇事，致人死傷而逃逸者，處 6 月以上 5 年
以下有期徒刑。


司法院資訊處製作；財團法人民間司法改革基金會備份。
